臺灣嘉義地方法院刑事判決
110年度易字第573號
公  訴  人  臺灣嘉義地方檢察署檢察官
被      告  林宛蓉



上列被告因竊盜案件，經檢察官提起公訴（110年度偵字第9548
號），本院判決如下：
    主  文
乙○○犯竊盜罪，處拘役伍拾伍日，如易科罰金，以新臺幣壹仟元
折算壹日。未扣案之犯罪所得好立善EUREYE葉黃素複方軟膠囊參
拾顆沒收之，於全部或一部不能沒收或不宜執行沒收時，追徵其
價額。
    犯 罪 事 實
一、乙○○於民國110年7月28日下午4時43分許，至址設嘉義市○區
    ○○○路000號之全聯福利中心嘉義吳鳳店。於同日下午4時46
    分許，在中間走道之特賣落地區，意圖為自己不法之所有，
    基於竊盜之犯意，拿取擺設於保健食品專區展示架上之「好
    立善EUREYE葉黃素複方軟膠囊」1盒（30顆，價值新臺幣元〈
    下同〉249元，下稱好立善葉黃素），隨即轉入第3購物走道
    （下稱第3走道）。乙○○背對監視器鏡頭轉身蹲下，將拿在
    手上之好立善葉黃素1盒之底部封條撕毀，取出裡面之軟膠
    囊30顆後，藏放在第3走道左側貨架上（A點），並佯裝取出
    其它不詳商品暫時離開該走道。乙○○隨即於同日下午4時47
    分許，將好立善葉黃素空盒放回原保健食品專區展示架上，
    並於同日下午4時50分許，折返回第3走道左側貨架處，將原
    取出之不詳商品，放回同處較低之貨架內（B點），並迅速
    將手伸往較高之貨架內（A點），取出先前藏放好之軟膠囊3
    0顆，放入身上某處或隨身之黑色側背包得手，而於同日下
    午4時51分許，利用結帳中華雞蛋豆腐2盒之機會，將所竊得
    之軟膠囊30顆攜帶出店，隨後騎乘車牌號碼000-000號普通
    重型機車離去。嗣該店店員盤點時告知店經理甲○○，並調閱
    店內監視器後報警處理。
二、案經甲○○訴由嘉義市政府警察局第二分局報告臺灣嘉義地方
    檢察署檢察官偵查起訴。　　
    理  由
一、證據能力
　　被告以外之人於審判外之陳述，雖不符刑事訴訟法第159條
    之1至第159條之4之規定，而經當事人於審判程序同意作為
    證據，法院審酌該言詞陳述或書面陳述作成時之情況，認為
    適當者，亦得為證據，刑事訴訟法第159條之5第1項定有明
    文。經查，檢察官、被告乙○○於言詞辯論終結前，對於下述
    本院採為認定犯罪事實依據之各項證據之證據能力，均同意
    有證據能力，本院審酌該等證據之取得過程並無瑕疵，與本
    案待證事實間亦具有相當之關聯性，以之為本案證據並無不
    當，自得採為本件認定事實之基礎。
二、訊據被告固坦承有於上開時間、地點，拿取好立善葉黃素1
    盒，惟矢口否認有何竊盜之犯行，辯稱：我拿完好立善葉黃
    素之後，考慮沒有要買，就把它放回展示架上，我沒有拿取
    包裝裡面的膠囊。我是因為要買豆腐才去全聯，我買完豆腐
    之後，就拿了好立善葉黃素、到第3走道拿了濕紙巾後，打
    開錢包發現我帶的現金不夠，只夠付豆腐的錢，所以才把濕
    紙巾、好立善葉黃素放回去。監視器畫面拍到我在第3走道
    蹲下以及手有用力，是因為我要撿起掉在地板的透明袋子，
    我有撿起來把它放回櫃架上云云。然查：
（一）被告有於上開時間、地點，拿取擺設保健食品專區展示架
      上之好立善葉黃素1盒後，走入第3走道背對監視器鏡頭轉
      身蹲下，站起後以右手伸入左側貨架上A點位置，拿出一
      包物品（下稱甲物）後，走回保健食品專區展示架，將好
      立善葉黃素1盒放回，並再次走回第3走道，將甲物放回B
      點（較原先拿取之A點低層）後，以右手探入A點後收手、
      轉身，嗣於同日下午4時51分許，結帳中華雞蛋豆腐2盒後
      離去等節，業據被告於警詢、偵查及本院審理時自陳在卷
      （警卷第1-5頁、偵卷第8頁、本院卷第37-38、211、215
      頁），核與證人即告訴人甲○○於警詢時之證述相符（警卷
      第8-12頁）。並有被害報告單、收銀機銷售查詢、車輛詳
      細資料報表各1份、本院勘驗筆錄及附件各2份、監視器畫
      面截圖20張附卷可憑（警卷第17-29頁、本院卷第37、43-
      54、203、225-236頁），此部分事實可堪認定。
（二）告訴人於警詢時證稱：我與店內員工於110年8月10日要撤
      掉保健食品區貨架，清點商品時，發現「好立善EUREYE葉
      黃素複方軟膠囊」1盒內之軟膠囊30顆不見，因為這個保
      健食品本來就很少人購買，所以當時確定只有擺1盒在展
      示架上。經我調閱銷售紀錄，發現沒有銷售該商品之紀錄
      ，後來會同警方持續多日調閱賣場內、外監視器，才確定
      是110年7月28日當天遭人竊取等語（警卷第10頁）。其於
      本院審理時證稱：我們原則上一個禮拜盤點一次，同仁會
      把所有商品拿起來看，這次是有一位新人來檢查到這個盒
      子是空的。我們發現盒子是空的的時候，馬上調閱從上一
      次盤點到這一次盤點這段區間的監視錄影畫面。我們同仁
      一天一天去看，除了這天之外，連後面幾天的也都有調，
      這段區間，大家都只有經過藍色保健食品架子，最多只是
      在那邊看，他們都沒有動手去摸，我們是調閱監視器畫面
      才特定是被告等語（本院卷第205-206、210頁）。可知告
      訴人係於店員清點貨品時，發現包裝內未有膠囊，才發現
      軟膠囊遭竊，進而調閱監視器逐一確認，始特定唯一有伸
      手至藍色保健食品架子拿取好立善葉黃素之被告為可疑之
      人。而依被害報告單可知，該膠囊之售價為249元，並非
      價值昂貴之物，告訴人實無捏造包裝內膠囊遭竊之必要。
      且被告僅係偶然至該店消費之人，告訴人亦無攀附誣陷被
      告之動機。再者，好立善葉黃素內如未有膠囊而僅係空盒
      ，店員盤點時，當不至誤認僅展示空盒包裝之內容物遭竊
      ，而大費周章調取相當時日之監視錄影畫面逐一觀看。準
      此，足認該盒膠囊內之軟膠囊30顆確於110年7月28日遭竊
      取。
（三）經本院勘驗監視器錄影畫面，勘驗結果略以：1、被告背
      著斜背包至賣場，左手虎口位置掛著繩子，右手沒有拿物
      品，走至賣場落地區展示架，拿取藍色保健食品貨架上一
      盒物品。2、被告左手仍持著該盒白色包裝物品往鏡頭方
      向前進走到走道中間後折返回走道後方近交叉路口，期間
      被告手持之盒狀物品，無論於何種角度，均呈現白色。被
      告蹲下前，該盒物品外觀均為白色，並未反光。3、被告
      於16：44：55蹲下，面部望向走道貨架上，於16：45：00
      面向地板，16：45：05至16：45：06可看出被告雙手在腹
      部位置有晃動，直到16：45：13仍然面朝地板，之後起身
      ，被告再次走到走道中間交叉處張望後返回原先蹲下處展
      示架前，16：45：18可看到被告左手所持物品有反光。被
      告站起後用右手伸進展示架中，然沒有拿取任何物品出來
      ，之後又用右手伸進展示架中（A點）拿取一包物品。4、
      被告從左邊走道中出來後，將左手上一盒物品放回原本藍
      色的展示架上。5、被告走回走道中間將原先從A點拿取之
      物品放回B點，右手抽出後再從B點之高度提升到上方一點
      的高度即之前拿取物品之A點後收手、轉身，右手有碰觸
      黑色斜背包等節，有本院111年3月21日勘驗筆錄及附件各
      1份在卷可憑（本院卷第203、225-236頁）。
（四）由勘驗結果可知：
　 1、被告原先自保健食品專區展示架上拿取好立善葉黃素1盒
      （白色包裝），走至第3走道時，未見更換手持物品，且
      從監視器鏡頭顯示該包裝無論於何種角度，均呈現白色。
      嗣被告背對鏡頭蹲下後，再次站起時，其手持之物品，從
      監視器鏡頭下可看見反光。然在此前，被告手上並未持有
      任何可能產生反光之物品，於蹲下過程亦無另拿取其他物
      品。再由本院勘驗告訴人當庭提出之好立善葉黃素1盒，
      其外包裝為白色盒子，拆開後內含之膠囊包裝背面，為類
      似鋁箔之反光材質，有本院111年3月21日勘驗筆錄1份、
      照片3張在卷可查（本院卷第237-238、241頁），而與上
      開先前手持為白色物品，蹲下起身後，手持物品呈現反光
      狀態相同。
　 2、被告背對監視器鏡頭蹲在第3走道左側貨架處時，面部朝
      向地板之時間長達13秒，顯與一般民眾欲確認低層架貨品
      會蹲下然面朝貨架區之舉措不同。又被告面朝地板之期間
      ，雙手在腹部晃動，亦可推論當時被告應係低頭視線看著
      雙手為某種施力行為。且當時被告係雙手在腹部附近施力
      ，並未有伸手至貨架底部拿取物品之動作。
　 3、被告站起後，先將手探入貨架較高之A點位置，未拿取任
      何物品，又再度伸入A點拿取甲物，暫時離開第3走道後，
      又再折返，將甲物放回，然其放回甲物之位置，並非原先
      拿取甲物之A點，而係較低層架之B點。而其將甲物放回B
      點後，手上理應無任何物品需放回貨架。且其放回甲物，
      亦代表被告並未有購買A點位置物品之需求，然其卻又緊
      接著將手探入A點後抽出。綜合上情，應可認定，被告蹲
      下背對監視器鏡頭面部朝下、雙手施力時，應係在拆除好
      立善葉黃素之外包裝盒，並將內部包裝之膠囊拿出（其中
      一面類似鋁箔材質），站起後，再將膠囊放入A點藏放，
      嗣後將好立善葉黃素外包裝盒放回保健食品專區展示架後
      ，再返回將好立善葉黃素內之膠囊取走。
（五）是以，經由告訴人上開證述關於調閱監視器畫面逐日確認
      後，特定僅被告有自保健食品專區展示架拿取物品，及本
      院上開勘驗結果，應可認定被告確有竊取好立善葉黃素內
      之膠囊30顆。
（六）關於被告辯稱之駁斥：
　 1、被告於本院準備程序時先稱：我會在第3走道蹲下，是因
      為我碰到一個貨品，它掉到貨架底下，我想要拿起來，但
      是拿不出來，因為很裡面等語（本院卷第38頁），經本院
      當庭勘驗監視器畫面，發現被告原先手持物品為白色盒子
      ，然蹲下起立後，手持物品呈反光狀態後，被告即於本院
      審理時改辯稱：我是蹲下去撿地板的一個透明袋子，我把
      它撿起來放回貨架上等語（本院卷第203、215頁）。惟由
      上開本院勘驗結果可知，被告係面朝地板，而非面朝貨架
      下方，且被告係雙手在腹部附近施力，亦未伸手至地板或
      貨架下方撿取物品。可見被告此部分辯稱蹲下係為拿取掉
      落之物品，及有從地板撿起一個透明袋子云云，均非事實
      。
　 2、被告於警詢時辯稱：我拿的濕紙巾1包，並不是我想要的
      品牌，所以我才放回原處等語（警卷第4頁）；於偵查中
      辯稱：好立善葉黃素是因為我考量我們家小孩不吃，所以
      才放回去等語（偵卷第8頁背面），與其於本院審理時辯
      稱係因錢帶不夠才未購買上開2物品已不一致。然被告結
      帳消費之中華雞蛋豆腐2盒共64元，係以支付現金1千元方
      式結帳，而好立善葉黃素之價格為249元，有被害報告單
      、收銀機銷售查詢各1份在卷可查（警卷第17-18頁）。且
      被告拿取好立善葉黃素1盒及其所稱之濕紙巾後，至將上
      開物品放回貨架上前，均未有翻看錢包之動作，有本院前
      揭勘驗筆錄及附件可憑。是以，被告當日攜帶之現金，顯
      足以支付好立善葉黃素及其所稱之濕紙巾，可見其辯稱將
      上開2物品放回貨架上之理由，並非真實。　　　　　
（七）是被告上開所辯，均不足採憑。綜上，本件事證明確，被
      告犯行堪已認定，應依法論科。　　　　　　　　
三、論罪科刑
（一）核被告所為，係犯刑法第320條第1項之竊盜罪。　　
（二）爰審酌被告前已有竊盜之前科，於本件雖不構成累犯，然
      仍未汲取教訓，不思由正途獲取財物；且被告行竊當時，
      係帶同其幼女前往購物，縱其幼女未必全程目擊其行竊過
      程，然其行為對其幼女而言，仍為不好之身教示範；被告
      否認犯罪，並未與告訴人和解；其自陳大學肄業之智識程
      度，現擺攤做生意，與2名未成年子女同住，並獨自扶養
      ，小女兒有身心障礙，家境勉持等一切情狀，量處如主文
      所示之刑，並諭知易科罰金之折算標準。
四、未扣案之「好立善EUREYE葉黃素複方軟膠囊」30顆，為被告
    所有之犯罪所得，應依刑法第38條之1第1項前段宣告沒收，
    於全部或一部不能沒收或不宜執行沒收時，依同條第3項追
    徵其價額。　　
據上論斷，應依刑事訴訟法第299條第1項前段（依刑事裁判精簡
原則，僅記載程序法條文），判決如主文。
本案經檢察官邱朝智提起公訴，檢察官楊麒嘉到庭執行職務。
中　　華　　民　　國　　111 　年　　4 　　月　　11　　日
                  刑事第八庭    法　官　鄭諺霓
以上正本證明與原本無異。
如不服本判決應於收受判決後20日內向本院提出上訴書狀，並應
敘述具體理由；其未敘述上訴理由者，應於上訴期間屆滿後20日
內向本院補提理由書（均須按他造當事人之人數附繕本）「切勿
逕送上級法院」。告訴人或被害人如對於本判決不服者，應具備
理由請求檢察官上訴，其上訴期間之計算係以檢察官收受判決正
本之日期為準。
中　　華　　民　　國　　111 　年　　4 　　月　　11　　日
                                書記官　李玫娜
附錄論罪法條：
刑法第320條第1項
意圖為自己或第三人不法之所有，而竊取他人之動產者，為竊盜罪，處五年以下有期徒刑、拘役或五十萬元以下罰金。